【裁判字號】    88,訴,1120
【裁判日期】    890621
【裁判案由】    遷讓房屋等
【裁判全文】
臺灣桃園地方法院民事判決  八十八年度訴字第一一二○號
    原      告  甲○○○
    訴訟代理人  林炳煌律師
    送達代收人  林炳煌律師
    被      告  乙○○
    訴訟代理人  彭國良律師
右當事人間請求遷讓房屋等事件，本院判決如左：
    主    文
原告之訴及假執行之聲請均駁回。
訴訟費用由原告負擔。
    事    實
甲、原告方面：
一、聲明：
    （一）被告應自坐落桃園縣新屋鄉○○○段崁頭厝小段四七四、四七五、四七六
          地號上如附圖建物綠色部分Ａ面積○．一九○○公頃，Ｂ面積○．○○四
          ○公頃暨斜線部分建物面積一一九．一八平方公尺遷出交還原告。
    （二）本件願供擔保請准宣告假執行。
    （三）訴訟費用由被告負擔。
二、陳述：
    （一）查本件附圖斜線部分之建物（即門牌桃園縣新屋鄉永安村十八鄰崁頭厝三
          十之八號），係由原告向新屋鄉公所申請核准作為農舍之建物，係屬原告
          所有，此有新屋鄉公所暨桃園縣政府實施計劃地區自用農機房使用執照等
          影本可稽，足證該斜線建物確為原告所建。
    （二）次查，原告於八十五年六月間，在自己所有坐落桃園縣新屋鄉○○○段崁
          頭厝小段四七四、四七五、四七六地號三筆土地上，委請包工謝萬國、范
          姜義承包搭建鐵架屋二棟，即如附綠色Ａ、Ｂ部分建物，同年十一月及八
          十六年五月間分別完成，鈞院八十八年十二月六日上午前往勘測，被告承
          認此事實，至嗣後開庭，又否認此事實，屬事後翻異前詞。
    （三）原告為支付工程款方便，遂向被告洽借支票陸續給付，但為應付支票屆期
          之票款，原告事後分別於八十五年十二月九日、同年十二月二十日，提供
          七筆土地為擔保，向新竹企銀新屋分行各抵押借款二百五十萬元、三百三
          十萬元，由原告之兄范義國會同當場返還被告，作為借票之還款，否則被
          告當無催促之理。
    （四）原告念及被告借用支票之恩，遂將所搭建二棟鐵架屋及斜線部分無償借與
          被告，堆放運動器材之用，惟見於被告反目，拒不理會，始發現借用有誤
          ，特以本起訴狀送達為通知終止使用借貸之關係，為此提起本訴。
三、證據：提出下列證據為證：
    （一）坐落桃園縣新屋鄉○○○段崁頭厝小段四七四、四七五、四七六地號土地
          登記簿謄本影本三份。
    （二）地籍圖影本一份。
    （三）桃園縣新屋鄉公所八十八年十一月二十五日新鄉建字第三二七七○號函影
          本二份。
    （四）新竹國際商業銀行放款客戶往來明細三份。
    （五）請求訊問證人謝萬國、范姜義、范義國、盧雲鎮。
    （六）請求勘驗現場並囑託桃園楊梅地政事務所測量。
乙、被告方面：
一、聲明：求為判決駁回原告之訴，如受不利之判決，被告願供擔保，請准免為假執
          行。
二、陳述：
    （一）本件如附圖Ａ、Ｂ部分之鐵架廠房乃被告出資所建。
          １、本件如附圖Ａ、Ｂ部分之鐵架廠房為被告出資興建，被告有保留當初
              與證人等廠商往來簽收收據之正本，且收據簽收單之抬頭（即委請興
              建本案鐵屋之委任人）均書明為臺灣永星股份有限公司，而該公司之
              負責人即被告乙○○。
          ２、謝萬國部分：八十五年五月二日給付伍拾萬元現金，同年七月五日給
              付二十萬元支票、現金三十萬元，同年八月十五日給付支票一百六十
              六萬元。八十六年四月七日給付支票五萬四千元，同年四月十五日給
              付十萬元現金，同年五月五日給付二十五萬元現金、支票五十萬元，
              同年六月五日給付二十五萬元現金、支票二十五萬元（簽收人係彭桂
              秋），同年六月二十一日給付支票六十五萬元，同年七月五日給付支
              票八萬元，同年七月二十三日給付支票二十萬元，同年八月三十日給
              付支票二十萬八千九百二十元，共計給付謝萬國貳佰伍拾肆萬貳仟玖
              佰貳拾元。
          ３、范姜義部分：八十五年七月給付現金十萬元，同年九月給付支票二十
              萬五千元，同年十月給付支票十萬三千元，同年十一月給付七萬二千
              七百九十元（誤植為七萬二千九百二十元）。八十六年五月七日給付
              十五萬六千九百十元支票二紙，共計給付范姜義柒拾玖萬肆仟陸佰壹
              拾元。
    （二）證人謝萬國、范姜義、范義國所言不實。證人謝萬國、范姜義、范義國等
          三人為原告聲請傳喚，且與原告等一同偕同到庭，其證詞當有偏頗，證人
          之證詞不外本案之如附圖Ａ、Ｂ之鐵皮屋乃原告請人施工興建云云，惟依
          被告所提前開證據，顯足證係由被告出資興建。
三、證據：提出下列證據為證：
    （一）公司登記證影本一份。
    （二）支票對帳單影本九份。
    （三）廠商往來簽收單影本七張。
    （四）估價單影本三份。
    理    由
一、原告起訴主張：坐落桃園縣新屋鄉○○○段崁頭厝小段四七四、四七五、四七六
    地號之土地為其所有，此有原告提出之土地登記簿謄本在卷可稽。該地段四七六
    地號上興建如附圖斜線部分之建物，係伊向新屋鄉公所申請核准作為農舍之建物
    ，係屬原告所有，亦有原告提出之桃園縣新屋鄉公所八十八年十一月二十五日新
    鄉建字第三二七七○號函影本在卷可證；又同上地段四七四、四七五地號上未辦
    理保存登記之二棟鐵架屋建物即如附圖Ａ、Ｂ之建物，係伊於八十五、六年間出
    資建造為伊所有，伊於八十六年五月間建造完成後，即同意無償提供前開土地上
    如附圖綠色部分Ａ、Ｂ及斜線部分之建物，供作被告乙○○堆放運動器材之用，
    茲嗣後發現借用有誤，並以本起訴狀繕本送達為通知終止使用借貸之關係，以該
    使用借貸契約已經終止為由，請求被告應自坐落桃園縣新屋鄉○○○段崁頭厝小
    段四七四、四七五、四七六地號上如附圖建物綠色部分Ａ、Ｂ建物暨斜線部分建
    物遷出交還原告。
二、被告則以：系爭如附圖Ａ、Ｂ之鐵架房屋建造之資金，均由伊支付該屋之工程費
    ，有其提出之公司登記證影本一份、支票對帳單影本九份、廠商往來簽收單影本
    七張、估價單影本三份等為證，故系爭如附圖Ａ、Ｂ之鐵架房屋自應由伊原始取
    得。又原告於八十六年間即將上開地上原有舊屋即斜線部分之建物，及如附圖Ａ
    、Ｂ之鐵架房屋無償借與被告堆放運動器材之用，雙方並未約定借用之期限，故
    屬未定期限之使用借貸關係，應依借貸之目的使用完畢時返還借用物，故原告應
    至前開房屋不堪使用時始得收回，本件之借貸之目的尚未使用完畢，原告終止使
    用借貸關係，為無理由，資為抗辯。
三、經查，坐落桃園縣新屋鄉○○○段崁頭厝小段四七四、四七五、四七六地號之土
    地為原告所有，該地段四七六地號上興建如附圖斜線部分之建物（即門牌桃園縣
    新屋鄉永安村十八鄰崁頭厝三十之八號），係原告向新屋鄉公所申請核准作為農
    舍之建物，係屬原告所有，此有原告提出之土地登記簿謄本，及桃園縣新屋鄉公
    所八十八年十一月二十五日新鄉建字第三二七七○號函影本在卷可證。該地段四
    七六地號上興建如附圖斜線部分之建物面積一一九．一八平方公尺（即門牌桃園
    縣新屋鄉永安村十八鄰崁頭厝三十之八號），現仍由被告居住中，又該地段四七
    四、四七五地號上未辦理保存登記之二棟鐵架屋即如附圖建物綠色部分Ａ面積○
    ．一九○○公頃，Ｂ面積○．○○四○公頃，現亦由被告使用，堆放運動器材等
    事實，被告對於在前開土地上如圖所示建物使用等情並不爭執，並經本院至現履
    勘屬實，暨囑託桃園縣楊梅地政事務所實測並製有勘驗筆錄及複丈成果圖附卷可
    證，堪信原告部分之主張為真實。次按當事人主張有利於己之事實者，就其事實
    有舉證之責任，民事訴訟法第二百七十七條定有明文。另原告雖主張同上地段四
    七四、四七五地號上未辦理保存登記之二棟鐵架屋即如附圖Ａ、Ｂ之建物，為伊
    所出資興建，並據其舉證人謝萬國、范姜義、范義國為證，證人謝萬國、范姜義
    、范義國三人雖均結證稱於八十五、六年間，有受原告雇用，前往架設水電線路
    、搭建鐵皮等工程，並向原告之弟即證人范義國收取材料費用及工資等語。然查
    ，上開三位證人均僅能證明原告確有雇用謝萬國、范姜義二人搭建系爭如附圖Ａ
    、Ｂ房屋，裝璜內部及架設水電線路，併由原告給付工資暨材料費等情事，而對
    於系爭房屋究係何人所建﹖彼等向原告請領之工資及材料費之金錢究係何人支付
    ﹖是否確由原告以自己所有之金錢支付，抑或由他人將金錢交予原告支付上開費
    用等情，證人謝萬國、范姜義二人均不知情，是尚難徒憑上開證人謝萬國、范姜
    義二人之證言，即遽認系爭房屋係原告所建造。證人范義國雖證稱原告係為支付
    工程款方便，遂向被告洽借支票陸續給付，但原告事後已分別於八十五年十二月
    九日、同年十二月二十日，提供七筆土地為擔保，向新竹企銀新屋分行各抵押借
    款二百五十萬元、三百三十萬元，由伊會同當場返還被告云云，惟為被告所否認
    ，並辯稱：並未收受原告交付之五百八十萬元等語；又據證人盧雲鎮證稱不知兩
    造當時是否有交付金錢之情事觀之，是原告所舉之證據尚無法證明系爭如附圖Ａ
    、Ｂ之建物為伊所出資興建；再參以被告抗辯同上地段四七四、四七五地號上未
    辦理保存登記之二棟鐵架屋即如附圖Ａ、Ｂ之建物，係伊出資興建，被告就此有
    利於己之事實，並提出公司登記證影本一份、支票對帳單影本九份、廠商往來簽
    收單影本七張、估價單影本三份等為證，該支票對帳單及廠商往來簽收單上，均
    有證人謝萬國及范姜義之簽名，綜上各情，足見支付予證人謝萬國及范姜義二人
    之工程款興建系爭如圖Ａ、Ｂ建物之人應係被告，而非原告。系爭如附圖Ａ、Ｂ
    之建物，因未經所有權第一次登記（即保存登記）之建物，為兩造所不爭執，被
    告既為出資興建之人，已如前述，即為系爭房屋所有權人。
四、再查，原告於八十六年間，同意無償提供前開土地及其上如附圖斜線部分之建物
    （即門牌桃園縣新屋鄉永安村十八鄰崁頭厝三十之八號），供被告居住之用，並
    同意被告借用如附圖綠色部分Ａ、Ｂ建物，供作被告乙○○堆放運動器材之用，
    為兩造所不爭執，兩造對使用期限並無約定，是兩造間之使用借貸契約為未定有
    期限，洵無疑義。次按使用借貸未定期限者，應依借貸之目的使用完畢時返還之
    ，但經過相當時期，可推定借用物已使用完畢者，貸與人亦得為返還之請求；借
    貸未定期限，亦不能依借貸之目的，而定其期限者，貸與人得隨時請求返還借用
    物，民法民法第四百七十條第一項、第二項分別定有明文。所謂「依借貸之目的
    使用完畢時」，係指借用人因達成某目的而向出借人借用其物，嗣後其目的已因
    而達成，無須再繼續使用者而言。如借用人之目的有繼續性，借用物一經返還，
    即妨害借用人目的之繼續時，即難謂借貸目的已經完畢。又借貸未定期限，必於
    不能依借貸之目的定其期限者，貸與人方得隨時請求返還借用物。故本件主要爭
    執在於被告是否已達「依使用借貸之目的使用完畢時」？若被告依使用借貸之目
    的認已達使用完畢，或已經過相當時期，可推定借用物已使用完畢者，或本件不
    能依借貸之目的定其期限時，則原告請求被告遷讓房屋並返還前開土地，即屬有
    據。
    （一）原告於八十六年間，同意無償提供前開土地及其上如附圖斜線部分之建物
          （即門牌桃園縣新屋鄉永安村十八鄰崁頭厝三十之八號），供被告居住之
          用，被告現仍居住於該址，已如前述，而該門牌桃園縣新屋鄉永安村十八
          鄰崁頭厝三十之八號建物，係於八十五年七月間興建，有前開桃園縣新屋
          鄉函在卷可稽，該房屋係水泥磚造建造而成，原告既將系爭房屋不定期限
          出借於被告居住之用，依民法第四百七十條第一項規定，應以借貸目的使
          用完畢時即被告不居住時或該房屋已不堪使用時為返還期，是本件並非不
          能依借貸之目的定其期限，故原告認本件不能依借貸目的定其期限而主張
          終止借貸關係，請求被告遷讓系爭房屋並返還前開土地，即屬無據。
    （二）又前開土地上如附圖綠色部分Ａ、Ｂ建物，應係原告借地予被告興建房屋
          ，供作被告堆放運動器材之用，已如前述，本院應斟酌該房屋係於八十五
          年、八十六年間興建，該房屋主要建材係由鐵皮搭建而成，建物之品質及
          經過時期並一切情形，以定其使用土地是否已完畢，因被告借用該建物係
          作為堆放運動器材之倉庫使用，被告借用之目的有繼續性，借用物一經返
          還，即妨害借用人目的之繼續時，且該建物甫興建不久，主要建材係鐵皮
          ，故本件難謂借貸目的已經完畢，故原告認本件不能依借貸目的定其期限
          而主張終止借貸關係，請求被告遷讓系爭房屋並返還前開土地，即屬無據
          。
    （三）從而，原告基於借用物返還請求權之法律關係，請求被告自前開系爭房屋
          遷出，並連同如附圖綠色部分Ａ、Ｂ及斜線部分所示土地交還予原告，為
          無理由，不應准許。
五、原告之訴既經駁回，其假執行之聲請即失所附麗，併予駁回。
六、據上論結，本件原告之訴為無理由，依民事訴訟法第七十八條，判決如主文。
中      華      民      國    八十九    年      六      月    二十一    日
                              臺灣桃園地方法院民事第二庭
~B法      官  游紅桃
右為正本係照原本作成
如對本判決上訴，須於判決送達後二十日內向本院提出上訴狀
中      華      民      國    八十九    年      六      月    二十九    日
~B法院書記官  何俞瑩


司法院資訊處製作；財團法人民間司法改革基金會備份。
